【裁判字號】    97,簡上,409
【裁判日期】    971030
【裁判案由】    傷害等
【裁判全文】
臺灣臺北地方法院刑事判決             97年度簡上字第409號
上  訴  人  臺灣臺北地方法院檢察署檢察官
被      告  甲○○
上列上訴人因被告傷害等案件，不服本院於中華民國九十七年七
月三十日所為九十七年度簡字第二八五五號第一審刑事簡易判決
（起訴案號：臺灣臺北地方法院檢察署九十六年度偵字第二二八
九九號），提起上訴，本院管轄之第二審合議庭判決如下：
    主  文
上訴駁回。
    事  實
一、甲○○於民國九十六年九月二日二時三十分許，駕駛車牌號
    碼五Ｇ－八八八一號自用小客車搭載廖允蒼、廖宇節，與騎
    乘ＣＲＫ－九八九號重型機車搭載王俊霖之陳鴻達同行，兩
    車行經臺北縣新店市○○路、碧潭橋頭交叉口時，因陳鴻達
    所騎乘之上揭重型機車與乙○○所駕駛車牌號碼ＭＳ－八二
    四九號自用小客車發生擦撞，甲○○、廖允蒼、廖宇節、陳
    鴻達、王俊霖即共同基於毀損及傷害之犯意聯絡，由王俊霖
    先以腳踹毀乙○○所有上揭自用小客車之玻璃，甲○○則將
    乙○○強拉出駕駛座後，由廖允蒼手持球棒，甲○○、廖宇
    節、陳鴻達、王俊霖均以手、腳，共同毆打乙○○，並拍、
    踹其自用小客車，致乙○○受有頭部外傷、臉頸及頭皮之表
    淺損傷、軀幹之表淺損傷等傷害，該自用小客車亦有多處玻
    璃破損致不堪用之損害，足以生損害於乙○○（廖允蒼、廖
    宇節、陳鴻達、王俊霖被訴傷害及毀損部分，業經本院於九
    十七年七月三十日，以九十七年度簡字第二八五五號判決各
    判處有期徒刑三月，陳鴻達、廖允節併予宣告緩刑二年，嗣
    經確定）。甲○○另基於強制之犯意，利用其等毆打乙○○
    之際，伸手將乙○○所有上揭自用小客車之鑰匙自該車駕駛
    座之鑰匙孔上拔走，以此強暴方式妨害乙○○行使駕駛該自
    用小客車之權利，甲○○等人旋即逃離現場。嗣經乙○○報
    警處理，經警循線查獲上情。
二、案經乙○○訴由臺北縣政府警察局新店分局報告臺灣臺北地
    方法院檢察署檢察官偵查起訴，本院受理後，因被告於通常
    程序之準備程序中自白犯罪，本院認為宜由受命法官獨任逕
    以簡易判決處刑。
    理  由
一、證據之認定：
    上開事實一之部分，業據證人即告訴人乙○○、證人竇彥帆
    於警詢及偵查中指述綦詳，（證人乙○○部分，偵卷第四十
    三頁至第五十四頁、第一百五十頁至第一百五十一頁參照；
    證人竇彥帆部分，偵卷第五十五頁至第六十四頁、第一百五
    十頁至第一百五十一頁參照），核與共同被告廖允蒼、廖宇
    節、王俊霖、陳鴻達於偵訊時之供述大致相符（偵卷第一百
    四十八頁至第一百五十一頁參照），並有被告甲○○所使用
    之門號0000000000號（起訴書誤載為00000
    00000號）通聯紀錄一份、財團法人佛教慈濟醫院臺北
    分院診斷證明書一紙、現場照片五張（偵卷第八十四頁至第
    八十六頁、第九十五頁、第一百零六頁至第一百三十頁）在
    卷可佐，且經被告甲○○於本院九十七年十月十六日審理時
    供承不諱（本院當日審判筆錄參照），是依(一)告訴人乙○○
    之指述、(二)證人竇彥帆之證述、(三)共同被告廖允蒼、廖宇節
    、王俊霖、陳鴻達之供述、(四)上開門號000000000
    0號通聯紀錄、(五)上開診斷證明書、(六)現場照片五張等補強
    證據已足資擔保被告於本院審理中所為之上開任意性自白具
    有相當程度之真實性，而得確信被告前述自白之犯罪事實確
    屬真實，從而依刑事訴訟法第一百五十六條第一項及同條第
    二項規定，自得依被告前述自白及該補強證據認定被告確有
    為前述傷害、毀損及妨害他人行使權利之犯行，本件事證明
    確，被告之犯行堪以認定。
二、論罪科行之法律適用：
  (一)核被告甲○○所為，係犯刑法第二百七十七條第一項之傷害
    罪、第三百五十四條之毀損罪及第三百零四條第一項之強制
    罪。被告就上開傷害及毀損犯行，與共同被告廖允蒼、廖宇
    節、王俊霖、陳鴻達間，具有犯意聯絡及行為分擔，應論以
    共同正犯。
  (二)被告係以一行為同時為上開傷害及毀損之犯行，為想像競合
    犯，依刑法第五十五條之規定，從一重論以傷害罪處斷。又
    被告係趁上開共同被告四人毆打乙○○之際，另行起意，拔
    取乙○○上揭自用小客車之鑰匙，以妨害乙○○駕駛該自用
    小客車之權利，其所犯強制罪與上開傷害罪間，犯意各別，
    行為互異，應予分論併罰。
  (三)原審依刑事訴訟法第四百四十九條第二項、第三項、第四百
    五十四條第二項，刑法第二十八條、第二百七十七條第一項
    、第三百零四條第一項、第三百五十四條、第四十一條第一
    項前段、第五十五條、第七十四條第一項第一款，刑法施行
    法第一條之一，就共同傷害罪部分，判處被告有期徒刑三月
    ，就強制罪部分，判處被告拘役五十日，如易科罰金，均以
    新臺幣（下同）一千元折算一日，並宣告緩刑二年，經核其
    認事並無違誤，量刑亦稱妥適（至於原審判決書之據上論斷
    欄雖僅記載刑法第三百零四條，漏未記載適用該條第一項，
    惟其於主文欄已經諭知被告所犯為強制罪，且於事實及理由
    欄亦明確記載被告所為係強制既遂犯行，足認係單純條文之
    漏載，應補充更正如上）。
  (四)公訴人上訴意旨雖以：原審判決未於主文載明其手段究係強
    暴或脅迫、其結果係妨害其行使權利抑或使其行無義務之事
    ，既遂抑或未遂，且於據上論斷欄未記載究竟適用刑法第三
    百零四條第一項或第二項，有判決違背法令之情事等語。惟
    查：主文乃法院標明被告案件所為判決之結果，其記載內容
    與所犯法條規定該罪之構成要件完全一致，固為常態，但為
    使主文之記載通俗易懂，非不得簡化其格式。倘其記載內容
    已足以與其他罪名相區別，復不違反罪刑法定主義之本旨，
    即難謂為違法，此有最高法院九十七年度臺上字第三四二四
    號判決意旨可資參照。原判決主文就被告所犯強制罪，雖僅
    諭知：「甲○○... 又犯強制罪，處拘役伍拾日，... 」，
    對於其觸犯強制罪之手段究係強暴抑或脅迫、其結果究係妨
    害人行使權利抑或使人行無義務之事之其他犯罪構成要件並
    未詳為記載，但已足以與其他罪名相區別，且未違反罪刑法
    定主義之本旨，復能達到簡化裁判主文記載之目的，更能使
    司法平民化，落實司法為民之目標，核無違法可言；又參酌
    司法院九十四年十二月編印之「刑事裁判主文格式參考手冊
    －刑法裁判主文」，倘犯罪尚屬未遂，則於主文所載之罪下
    ，應緊書「未遂」字樣，倘犯罪已屬既遂，則無庸贅載「既
    遂」之文字，原判決主文既未緊接於強制罪下記載「未遂」
    ，自屬「既遂」，並無混淆難以區別之虞，亦無何違法之可
    言。至原判決雖於據上論斷欄引用刑法第三百零四條時漏未
    記載第一項，然於主文欄已經記載被告所犯為強制罪，且於
    事實及理由欄亦明確敘述被告所為係強制既遂犯行，顯然為
    單純條文之漏載，尚難遽謂判決不適用法則，檢察官上訴意
    旨容或誤會，以此指摘原判決違背法令，為無理由，應予駁
    回。
據上論斷，應依刑事訴訟法第四百五十五條之一第一項、第三項
、第三百六十八條，判決如主文。
本案經檢察官廖先志到庭執行職務。
中    華    民    國    97    年    10    月    30    日
                  刑事第九庭審判長法  官  林怡秀
                                  法  官  劉素如
                                  法  官  張詩芸
本件正本證明與原本無異。
不得上訴。
                                  書記官  顏淑華
中    華    民    國    97    年    10    月    30    日
附錄本案論罪科刑法條全文：
中華民國刑法第二百七十七條
（普通傷害罪）
傷害人之身體或健康者，處三年以下有期徒刑、拘役或一千元以
下罰金。
犯前項之罪因而致人於死者，處無期徒刑或七年以上有期徒刑；
致重傷者，處三年以上十年以下有期徒刑。
中華民國刑法第三百零四條
（強制罪）
以強暴、脅迫使人行無義務之事或妨害人行使權利者，處三年以
下有期徒刑、拘役或三百元以下罰金。
前項之未遂犯罰之。
中華民國刑法第三百五十四條
（毀損器物罪）
毀棄、損壞前二條以外之他人之物或致令不堪用，足以生損害於
公眾或他人者，處二年以下有期徒刑、拘役或五百元以下罰金。


司法院資訊處製作；財團法人民間司法改革基金會備份。
